臺灣高等法院民事判決　　　　　　　　　94年度上字第351 號
上　訴　人　　甲○○
被 上 訴人　　日盛國際商業銀行股份有限公司
法定代理人　　陳國和
訴訟代理人　　林文正
上列當事人間請求清償借款事件，上訴人對於中華民國93年12月
31日臺灣臺北地方法院93年度訴字第4849號第1審判決提起上訴
，本院於94年9月2日言詞辯論終結，判決如下：
    主      文
上訴駁回。
第二審訴訟費用由上訴人負擔。
    事實及理由
一、被上訴人主張：原審共同被告青春育樂科技有限公司（下稱
    青春育樂公司）於民國（下同） 93年4月28日邀同原審共同
    被告魏靖堂、廖沅橞（下稱魏靖堂 2人）及上訴人為連帶保
    證人，向被上訴人申辦汽車貸款，由被上訴人業務員即訴外
    人趙維仁承辦，貸款金額為新台幣 (下同）230 萬元（被上
    訴人誤繕為200萬元），利息依年息5% 計算，貸款期間：自
    貸款撥付之日起算，共計60個月；償還方式：自貸款撥付日
    起算，每月1期，每期支付37,743元之「期付金」，自貸款
    撥付日之翌日起償付，合計分60期依本利攤還。如遲延還本
    或付息時，除按各借款約定利率計付遲延利息外，逾期6 個
    月以內者，按上開利率10%，逾期超過6個月以上者，按上開
    利率20%加計違約金。並約定債務人依約定原負有提供擔保
    之義務而不提供時，即喪失期限利益。青春育樂公司並同意
    以其所購型號E 240賓士汽車，設定230萬元動產擔保抵押權
    予被上訴人。被上訴人於完成徵授信程序後，即於93年5 月
    27日核發貸款200萬元，並匯入青春育樂公司所指定之台中
    商業銀行股份有限公司西台中分行，戶名熙德汽車有限公司
    000000000000號帳戶內。詎青春育樂公司於93年5月27日被
    上訴人撥貸後，未依系爭貸款暨動產抵押契約書第9 條之約
    定，提出前開車輛相關證明文件，共同向監理機關辦理抵押
    權設定登記手續，依貸款暨動產抵押契約書第19條第1項第3
    款，青春育樂公司已喪失期限利益，債務視為全部到期。而
    上訴人及魏靖堂2人分別為青春育樂公司之連帶保證人，依
    法應負連帶清償責任等情，為此依消費借貸及連帶保證之法
    律關係，求為命上訴人與青春育樂公司、魏靖堂2 人連帶清
    償尚未清償之1,881,624元，及自93年9月27日起，至清償日
    止，按週年利率5%計算之利息，並自93年10月27日起，至清
    償日止，逾期在6個月以內者，按上開利率10%；逾期超過6
    個月者，按上開利率20 %計算違約金之判決（原審為被上訴
    人勝訴之判決。上訴人就其不利部分，聲明不服）並答辯聲
    明：上訴駁回。
二、上訴人則以：青春育樂公司雖曾於93年4 月28日，以上訴人
    為保證人，向被上訴人借款260 萬元，並簽訂「貸款暨動產
    抵押契約書」，及簽發面額260 萬元之本票乙紙，嗣因被上
    訴人拒不貸款，即取消該筆260 萬元之消費借貸及保證契約
    ，上訴人並當場撕毀上開面額260萬元之本票，復告知原審
    共同被告魏靖堂其不顧繼續擔任連帶保證人。嗣青春公司於
    同年5月27日向被上訴人借款230萬元（下稱系爭貸款），並
    已交付，惟上訴人並未擔任該筆借款之保證人，然被上訴人
    之職員趙維仁，竟未經被上訴人同意及授權，擅自偽刻上訴
    人之印章，蓋於面額230萬元之本票上，並將上開同年4月28
    日未書立完成之「貸款暨動產抵押契約書」予以完成，所涉
    偽造文書罪嫌，業經台北地方法院檢察署94 年偵字第7555
    號偵查中，趙維仁亦於該案偵查時，自承偽造上訴人之印章
    ，蓋於上開面額230 萬元之本票上，是上訴人既未擔任系爭
    230 萬元貸款之保證人，自不負清償之責等語，資為抗辯。
    並上訴聲明：(一)原判決不利於上訴人部分廢棄。(二)上開廢棄
    部分，被上訴人在第一審之訴駁回。
三、被上訴人主張之上開事實，業據提出汽車貸款申請書、汽車
    貸款報核表、放款保證登錄單、匯款回條聯(二)、被上訴人放
    款客戶資料（全部）查詢單、93年4 月28日貸款暨動產抵押
    契約書、放款帳務明細資料查詢為證（見原審卷6 ─12、27
    、28頁)，而上訴人對上開汽車貸款申請書及貸款暨動產抵
    押契約書上，其簽名及印文之真正，並不爭執（見本院卷30
    、31頁），惟以前詞置辯。
四、茲本件應審究者為：兩造間之保證契約是否有效成立？事後
    是否已解除？查：
  (一)按保證契約係保證人與債權人間締結之契約，苟雙方互相表
    示意思一致，其契約即為成立，此觀民法第739條及第153條
    規定自明。本件被上訴人提出汽車貸款申請書及貸款暨動產
    抵押契約書向上訴人為保證之要約後，上訴人已於該貸款申
    請書及抵押契約書上簽章，足證已向被上訴人為同意其保證
    之承諾，則兩造間之保證契約應已有效成立，至於上訴人有
    無在所保證之債務之憑證上簽章，並非保證契約之成立要件
    。是上訴人縱未在系爭借款之憑證即面額230萬元之本票上
    簽章，亦不能解免其應負之保證責任。從而，上訴人所辯
    230萬元本票上之印文並非真正等情，即無審酌（調查）之
    必要。
  (二)又保證為債權人與保證人間締結之契約，依契約一般之原則
    ，非得相對人之同意，不能解除（最高法院19年上字第347
    號判例意旨參照）。上訴人雖辯稱：伊曾向魏靖堂表示不願
    擔任本件借款之連帶保證人，並請魏靖堂告知被上訴人公司
    之承辦人趙維仁，趙維仁並當伊面將面額260萬元之本票交
    給魏靖堂，魏靖堂再交給伊，伊已將該本票撕掉，嗣伊請魏
    靖堂告知趙維仁，將貸款抵押契約書等資料返還，惟趙維仁
    並未返還云云。但被上訴人否認同意上訴人解除系爭保證契
    約，上訴人就此有利於己之事實應負舉證責任，然上訴人並
    無法舉證證明其已通知被上訴人解除本件保證契約，則兩造
    間之保證契約仍有效存在。上訴人上開所辯，自不足採信。
  (三)綜上，上訴人既於系爭汽車貸款申請書及貸款暨動產抵押契
    約書上連帶保證人處簽章，復未能舉證證明有解除保證契約
    之事，則兩造間保證契約仍有效存在。
五、按連帶債務之債權人，得對於債務人中之 1人或數人或其全
    體，同時或先後請求全部或一部之給付，民法第273條第1項
    定有明文。查，系爭貸款暨動產抵押契約書第 9條約定：「
    乙方（青春育樂公司) 於簽訂本契約時，應同時提出前開抵
    押車輛辦理動產抵押權應備之相關證件，會同甲方 (即被上
    訴人)共同向有關機關辦理抵押權設定登記手續」；第 19條
    並約定：「本件抵押車輛所擔保之債務未完全清償之前，乙
    方或其保證人如有下列情形之一時視為違反本契約，縱該債
    務尚未到期，乙方均喪失期限利益，．．．甲方得不經通知
    或催告，逕行要求乙方或其保證人立即清償全部債務：3.依
    約定原負有提供擔保之義務而不提供時。」，有系爭貸款暨
    動產抵押契約書附卷可參 (見原審卷11頁）。次查，青春育
    樂公司於93年5 月27日被上訴人撥貸後，未依系爭貸款暨動
    產抵押契約書第9條之約定，提出前開車輛相關證明文件，
    共同向監理機關辦理抵押權設定登記手續，為兩造所不爭執
    ，依貸款暨動產抵押契約書第9條第1項第3 款，青春育樂公
    司已喪失期限利益，債務視為全部到期。而上訴人既為系爭
    借款之連帶保證人，已如前述，揆諸前開說明，依法應負連
    帶清償責任。被上訴人主張上訴人應與主債務人青春育樂公
    司及魏靖堂2 人就本件借款負連帶清償之責，即屬有據。
六、綜上所述，被上訴人依消費借貸及連帶保證之法律關係，請
    求上訴人與青春育樂公司及魏靖堂2人連帶給付1,881,624元
    ，及自93年9月27日起，至清償日止，按週年利率5%計算之
    利息，暨自93年10月27日起，至清償日止，逾期在6個月以
    內者，按上開利率10 %；逾期超過6個月者，按上開利率20%
    計算之違約金，為有理由，應予准許。原審為上訴人敗訴之
    判決，並無不合。上訴意旨指摘原判決此部分不當，求予廢
    棄改判，為無理由，應予駁回。
七、本件事證已臻明確，兩造其餘攻擊、防禦方法，經審酌認與
    判決結果無涉，爰無一一論述之必要，併予敘明。
八、據上論結，本件上訴為無理由，依民事訴訟法第449條第1項
    、第78條，判決如主文。
中　　華　　民　　國　　94　　年　  10    月　　11 　 日
                  民事第四庭審判長法　官  張劍男
      　　　　　　　　　      　　法　官  彭昭芬
        　　　　　　　　    　　　法　官  蔡芳齡
正本係照原本作成。
如不服本判決，應於收受送達後20日內向本院提出上訴書狀，其
未表明上訴理由者，應於提出上訴後20日內向本院補提理由書狀
（均須按他造當事人之人數附繕本）上訴時應提出委任律師或具
有律師資格之人之委任狀；委任有律師資格者，另應附具律師資
格證書及釋明委任人與受任人有民事訴訟法第466條之一第一項
但書或第二項（詳附註）所定關係之釋明文書影本。
中　　華　　民　　國　　94　　年　　10　　月　　19　　日
　　　　　　　　　　　　　　　　　書記官  蔡錦輝
附註：
民事訴訟法第四百六十六條之一（第一項、第二項）：
對於第二審判決上訴，上訴人應委任律師為訴訟代理人。但上訴
人或其他法定代理人具有律師資格者，不在此限。
上訴人之配偶、三親等內之血親、二親等內之姻親，或上訴人為
法人、中央或地方機關時，其所屬專任人員具有律師資格並經法
院認為適當者，亦得為第三審訴訟代理人。
